【裁判字號】    90,自,22
【裁判日期】    900528
【裁判案由】    詐欺
【裁判全文】
臺灣士林地方法院刑事判決                              九十年度自字第二二號
    自  訴  人  甲○○
    被      告  乙○○
右列被告因詐欺案件，經自訴人提起自訴，本院判決如左：
    主  文
乙○○無罪。
    理  由
一、自訴意旨略以：自訴人甲○○於民國七十九年初在香港偶然認識被告乙○○，並
    於八十年八月二十九日在香港借予被告港幣（下同）一十四萬元，雙方並簽有借
    據一紙，約定於八十一年六月三十日返還，惟被告竟乘自訴人偕同其子於八十一
    年五月初前往大陸之際，結束其在香港之生意，並將其所有之財產變賣後，逃匿
    無蹤，故自訴人於約定之期限屆至後，追討無著。嗣後自訴人雖曾於香港九龍街
    頭與被告相遇，惟其皆借故逃跑。後自訴人於八十六年搬遷臺灣定居，便依前開
    借據上，被告所書寫之住址欲尋找被告，嚇然發現該址為空址，是足證被告自始
    即欲詐騙自訴人之錢財，因認被告涉有詐欺罪嫌，故提起本訴云云。
二、按本法（刑法）於中華民國領域內犯罪者，適用之。在中華民國領域外之中華民
    國船艦或航空機內犯罪者，以在中華民國領域內犯罪論，刑法第三條定有明文。
    本件被告雖設籍於台北市北投區，但自訴人自訴被告涉嫌詐欺犯行，行為地均在
    香港，故被告之行為是否得援引我國刑法加以處斷，厥應審究者即為香港是否為
    我中華民國之領域。經查，國家刑罰權乃國家主權作用之一種形態，故刑罰權行
    使關於地之範圍，應與主權支配之地域相同，若為主權所不及之地域，除特定之
    犯罪行為外，要無刑罰權之適用，香港地區原屬我國領土，然於英國租借期間，
    我國對之並不能主張主權。自訴人主張被告犯罪之時間係在八十年八月二十九日
    ，當時香港仍在英國租借期間，從而在香港犯罪，應屬在我國領域外犯罪，合先
    敘明。次按本法（刑法）於中華民國人民，在中華民國領域外，犯前二條以外之
    罪，而最輕本刑為三年以上有期徒刑者，適用之，但依犯罪地之法律不罰者，不
    在此限，刑法第七條定有明文，因之中華民國人民在中華民國領域外犯罪，必其
    所犯之罪，非刑法第五條、第六條之罪，且其所犯最輕本刑須為三年以上有期徒
    刑，並為犯罪地法律所處罰者，始有其適用。本件自訴人起訴被告涉嫌之詐欺犯
    行，其最重法定本刑依我國刑法第三百三十九之規定，係最重本刑五年以下之有
    期徒刑，非最輕本刑三年以上有期徒刑之罪，是自訴人起訴被告詐欺之犯行，並
    不能適用我國刑法予處罰，即其行為不罰，爰應為無罪之諭知。
三、被告經合法傳喚，無正當理由不到庭，本院認本件係應諭知無罪之案件，爰不待
    其陳述逕行判決。
據上論斷，應依刑事訴訟法第三百四十三條、第三百零一條第一項後段、第三百零六
條，判決如主文。
中    華    民    國        九十        年      五    月    二十八      日
                                臺灣士林地方法院刑事第二庭
                                    法  官
如不服本判決，應於判決送達後十日內，向本院提出上訴狀。
                                    書記官
中    華    民    國      八十      年              月


司法院資訊處製作；財團法人民間司法改革基金會備份。
